臺灣高等法院臺南分院刑事判決
110年度交上訴字第1306號
上  訴  人  臺灣臺南地方檢察署檢察官
被      告  陳國慶

上列上訴人因被告過失致死案件，不服臺灣臺南地方法院110年
度交訴字第108號中華民國110年9月27日第一審判決（起訴案號
：臺灣臺南地方檢察署110年度調偵字第823號、第824號），提
起上訴，本院判決如下：
    主  文
上訴駁回。
    理  由
一、不服地方法院之第一審判決而上訴者，須提出上訴書狀，並
    應敘述具體理由，為上訴必備之程式。倘其上訴書狀已敘述
    理由，但所敘述者非屬具體理由，仍屬不符上訴之法定程式
    ，由第二審法院以其上訴不合法律上程式，判決駁回，不生
    定期命補正之問題。此觀刑事訴訟法第350條第1項、第361
    條、第362條前段及第367條前段之規定自明。而所稱「具體
    理由」，雖不以其書狀應引用卷內訴訟資料，具體指摘原審
    判決不當或違法之事實，於以新事實或新證據為上訴理由時
    ，亦非須具體記載足以影響判決結果之情形為必要。但上訴
    之目的，既在請求第二審法院撤銷或變更第一審之判決，所
    稱「具體」，當係抽象、空泛之反面，須就不服判決之理由
    為具體之敘述而非空泛之指摘而言，亦即須就其所主張第一
    審判決有違法或不當之情形，舉出該案相關之具體事由足為
    其理由之所憑，而非徒托空言或漫事指摘；若僅泛言原判決
    認事用法不當、採證違法或判決不公、量刑過重等空詞，而
    無實際論述內容，即無具體可言。
二、檢察官上訴意旨略以：原判決就被告無駕駛執照駕車，因過
    失致人於死罪，量處有期徒刑10月，認事用法誠屬真知卓見
    ，但量刑有無過低，與刑法第57條量刑標準之規定是否相符
    ，似有再審酌之必要，告訴人具狀請求上訴，以被告犯後態
    度難認良好等情，對於判決量刑不服，經核閱原判決對被告
    量刑部分，與罪刑相當及比例原則似有相違，原判決對被告
    量刑宜有再說明之處等語。
三、經查：　　
㈠、原判決認被告犯汽車駕駛人，無駕駛執照駕車，因過失致人
    於死之罪，係依被告之自白、告訴人陳思涵、證人李沛桓之
    證述、被害人王柏諺之奇美醫療財團法人奇美醫院診斷證明
    書、臺南市政府警察局永康分局道路交通事故現場圖、調查
    報告表㈠、㈡、路口監視器畫面翻拍照片、現場暨車損照片、
    證號查詢汽車駕駛人資料、車號查詢汽車車籍資料、臺灣臺
    南地方檢察署勘驗筆錄、檢驗報告書、相驗屍體證明書、相
    驗照片、臺南市政府警察局永康分局109年8月26日南市警永
    偵字第1090442536號函檢附之現場勘察照片、證人李沛桓指
    認被告之影像資料、告訴人陳思涵之臺南市立安南醫院診斷
    證明書、車輛詳細資料報表、證號查詢汽車駕駛人資料等證
    據為憑，因認被告犯行事證明確，論以道路交通管理處罰條
    例第86條第1項、刑法第276條之汽車駕駛人無駕駛執照駕車
    因而過失致人於死罪（被害人王柏諺部分）及道路交通管理
    處罰條例第86條第1項、刑法第284條前段之汽車駕駛人無駕
    駛執照駕車因而過失傷害罪（告訴人陳思涵部分），並依想
    像競合規定，從一重論處，及依道路交通管理處罰條例第86
    條第1項規定加重其刑。另刑法第62條所規定之自首，以對
    於未發覺之罪，向有偵查權之機關或公務員自承犯罪，進而
    接受裁判為要件，被告肇事後停留在車禍現場，並在偵查犯
    罪機關知悉肇事者身分前，向據報至現場處理車禍事宜之員
    警坦承係肇事車輛之駕駛人等情，有被告之警詢筆錄在卷可
    憑，並經證人即到場處理之員警楊晃瑋於偵查中證述明確，
    足認被告係對於未發覺之犯罪自首而接受裁判，依刑法第62
    條前段規定減輕其刑，並依法先加後減之。經核原判決認事
    用法並無違誤。
㈡、刑事審判旨在實現刑罰權之分配正義，故法院對有罪被告之
    科刑，應符合罪刑相當之原則，使輕重得宜，罰當其罪，以
    契合社會之法律感情，此所以刑法第57條明定科刑時應審酌
    一切情狀，尤應注意該條所列10款事項以為科刑輕重之標準
    ，俾使法院就個案之量刑，能斟酌至當。而量刑輕重，係屬
    事實審法院得依職權自由裁量之事項，苟已斟酌刑法第57條
    各款所列情狀而未逾越法定刑度，不得遽指為違法。原判決
    就量刑部分審酌，被告明知自己未考領汽車駕駛執照，猶駕
    駛自用小貨車上路，復不遵守交通規則，不僅超速行駛更任
    意跨越分向限制線超車，釀成本件車禍，導致告訴人陳思涵
    人車倒地受傷，並造成被害人王柏諺死亡而無法回復之重大
    結果，過失情節至深且鉅；兼衡被告之智識程度、家庭經濟
    狀況、犯後坦承犯行，惟迄未與告訴人等人達成和解，積極
    彌補損害等一切情狀，量處有期徒刑10月，已說明其量刑之
    理由，其量刑因素及所依憑之事證，與刑法第57條規定及卷
    內所附證據，均無不合，其裁量權之行使並無違法或不當之
    情況。
㈢、檢察官上訴意旨指摘原判決量刑過輕，其理由泛指違反比例
    原則與罪刑相當原則，並未依卷內證據具體指明原判決量刑
    違誤或不當之處，至於所稱依告訴人王勝輝、陳怡君具狀請
    求上訴，被告犯後態度難謂良好部分，原判決於量刑事由已
    經載明被告並未與告訴人達成調解等情，並無漏未考量犯後
    態度之情況，且告訴人王勝輝、陳怡君於原審審理時，委任
    告訴代理人杜婉寧律師到庭，就量刑部分表示：請給予6個
    月以上刑期（原審卷第97頁）等語，則原判決量處有期徒刑
    10月，亦與告訴代理人上開量刑意見並無抵觸，原判決既已
    依刑法第57規定，審酌卷內各項量刑資料，並未逾越法定刑
    度，亦無違背公平正義之精神，或量刑畸重、畸輕之裁量瑕
    疵，自無何違法可言，檢察官提起上訴，並未指明原裁定有
    何量刑違誤之具體理由，難認合於刑事訴訟法第361條第2項
    之規定。
四、綜上，上訴意旨並未指明原判決有何量刑違法或不當之處，
    而足以影響原審判決之結果，其上訴無具體理由而不合法定
    程式，應以判決駁回，並不經言詞辯論為之。
五、依刑事訴訟法第367條前段、第372條，判決如主文。　　
中　　華　　民　　國　　110 　年　　12　　月　　17　　日
                  刑事第一庭     審判長法  官  楊清安
                                       法　官  陳顯榮
                                       法  官  蕭于哲
以上正本證明與原本無異。
如不服本判決應於收受送達後20日內向本院提出上訴書狀，其未
敘述上訴理由者，並得於提起上訴後20日內向本院補提理由書（
均須按他造當事人之人數附繕本）「切勿逕送上級法院」。
                                      書記官　徐振玉 
中　　華　　民　　國　　110 　年　　12　　月　　17　　日